臺灣高等法院民事判決　　　　　　　　　100年度上字第755號
上　訴　人　林正欣
被 上訴 人　張道禎
上列當事人間請求侵權行為損害賠償事件，上訴人對於中華民國
100年6月9日臺灣桃園地方法院100年度訴字第280號第一審判決
提起上訴，本院於100年9月29日言詞辯論終結，判決如下：
    主  文
原判決關於命上訴人給付超過新臺幣壹拾伍萬元本息部分，並該
部分假執行之宣告，暨訴訟費用之裁判均廢棄。
前開廢棄部分，被上訴人在第一審之訴及其假執行之聲請均駁回
。
上訴人其餘上訴駁回。
第一、二審訴訟費用由被上訴人負擔十分之六，餘由上訴人負擔
。
    事實及理由
一、上訴人聲明求為判決：
    1.原判決關於命上訴人給付超過新臺幣（下同）2萬6千元部
      分及該部分假執行之宣告暨訴訟費用之裁判均廢棄。
    2.上開廢棄部分，被上訴人在第一審之訴及假執行之聲請均
      駁回。
    3.第一、二審訴訟費用由被上訴人負擔。
    被上訴人聲明求為判決：
    1.上訴駁回。
    2.第一、二審訴訟費用由上訴人負擔。
二、被上訴人起訴主張：
    上訴人於雅虎奇摩部落格（網址：http:// tw.blog.yahoo.
    com）使用其所申請之1ch168帳號，分別於民國（下同）97
    年11月30日及98年2月24日，在其部落格先後發表標題為：
    「張道真（應為「禛」）叔公、你自編的張源先遺囑、錯誤
    的部分更正了沒？」、及「又是一個不攻自破的騙局～假天
    師系列報導」等文章，指摘伊為「大魔投胎」、「道教敗類
    」，公然毀損伊之名譽。伊擔任道教天師職務，教內上下信
    任有加，因受此誹謗、身心受創久久無法平復，且致使不明
    實情之大眾對伊擔任天師之職位產生質疑，爰依184條第1項
    前段、第195條第1項之規定，請求上訴人給付慰撫金200萬
    元本息，並於各大報全國版刊登道歉啟事，以回復名譽。
    （原審判決上訴人應給付被上訴人30萬元，及自100年2月25
    日起至清償日止按週年利率5%計算之利息，並駁回被上訴人
    其餘請求。上訴人就其敗訴超過26,000元部分不服，提起上
    訴。原審判命上訴人給付26,000元部分，業已確定。另被上
    訴人就其敗訴部分並未上訴，該部分亦告確定）。
三、上訴人則以：伊承認在網路部落格發表上開言論，惟伊已於
    刑事案件中受到應有的懲罰，並已於98年9月在伊個人之部
    落格刊登道歉啟事。伊目前經濟狀況不佳，尚須奉養母親，
    且有貸款、個人生活費用等之支出，無法給付高額賠償費等
    語置辯。
四、兩造不爭執之事實（見本院卷第26頁背面）
(一)上訴人於97年11月30日10時54分許，在其部落格發表標題為
    ：「張道真（應為「禛」）叔公、你自編的張源先遺囑、錯
    誤的部分更正了沒？」之文章，其文章內容略為：「…你自
    己編的張源先遺囑，還錯誤百出，輩分又搞錯…你老人家（
    叔公輩）跟『晚晚輩』搶什麼理事長，我看你真是大魔投胎
    來搗亂的喔！要當理事長你自己不會去創造宇宙道教協會，
    可恥！…我知道你的祖輩在天師府後菜園餵豬的…還有叫你
    不要撿便宜你偏不聽，買到張家族人中的養豬戶家譜…」等
    語。
(二)上訴人復於98年2月24日在其部落格發表標題為：「又是一
    個不攻自破的騙局～假天師系列報導」之文章，其文章內容
    略為：「想繼續騙人撈錢」、「是你（阿禛）把張源先氣死
    的」、「像你這樣心壞的人，去作和尚好好修心吧！還跟晚
    晚輩爭天師哩！笑死人！真是道界敗類」等語。
(三)上訴人因上開二行為所涉及加重誹謗罪之刑責部分，業經臺
    灣桃園地方法院98年度桃簡字第2700號簡易判決有罪確定。
五、本件被上訴人主張上訴人在部落格發表毀損伊名譽之言論而
    請求損害賠償，上訴人雖不否認上情，惟以伊無法給付原審
    判決之高額賠償費等語置辯。則本件爭點厥為：被上訴人得
    請求之損害賠償金額為何？
六、按因故意或過失，不法侵害他人之權利者，負損害賠償責任
    ；不法侵害他人之名譽，被害人雖非財產上之損害，亦得請
    求賠償相當之金額，民法第184條第1項前段、第195條第1項
    前段分別定有明文。又按慰藉金之賠償，須於人格權遭受侵
    害，使精神上受有痛苦為必要，其核給之標準固與財產上損
    害之計算不同，然非不可斟酌雙方身份資力與加害程度，及
    其他各種情形核定相當之數額（最高法院51年台上字第223
    號判例意旨參照）。查，被上訴人為省立宜蘭高商畢業，現
    為中國嗣漢道教協會第5屆理事長，平日職業為道士，其於
    原審雖稱其月收入每月約30萬元，惟其嗣於本院則稱：伊係
    因於原審審理時剛接一個較大型之求財法會，才稱每月收入
    30萬元，實則其每月收入不固定，平均約為10幾萬元等語；
    而上訴人為大學畢業，其自軍官退役後先與母親經營水果攤
    ，99年6月間其參選市民代表敗選後，一直擔任保全工作迄
    今，每月薪資約2萬6千元，並有貸款負債等情，業據兩造供
    陳在卷（見本院卷第27頁），並據原審依職權調閱兩造之稅
    務電子閘門資料查詢表附卷可憑（見原審卷第17-24頁）。
    本院審酌上訴人係因信仰上之正統之爭歧見，而在其個人部
    落格為上開誹謗行為，上訴人僅在其個人部落格為文，其既
    非聞人，前開文章散布之廣度限於至其部落格流覽者，且縱
    已閱覽者亦未必盡信其文，應認損害尚屬有限。又上訴人嗣
    後已將上開文章刪除，並於其部落格上刊登「本人林正欣在
    此向張道禎先生說聲對不起！因個人情緒謾罵、不知控制自
    我、失去應有的理智，致使張道禎先生心中非常不快！本人
    在此深深一鞠躬，並向張道禎先生說聲對不起！對不起！對
    不起！爾後永不在（再）犯，道歉人：林正欣」」等道歉啟
    事（見原審卷第52頁），上訴人於本案中亦就其不當行為深
    具悔意，本院斟酌上情及兩造之學歷、身分、收入等，認被
    上訴人慰撫金之請求以15萬元為適當，逾此部分之請求，則
    無理由，應予駁回。
七、從而，被上訴人本於侵權行為之法律關係，請求上訴人給付
    15萬元之慰撫金，及自起訴狀繕本送達翌日（100年2月25日
    ）起至清償日止，按年息5%計算之利息，為有理由，應予准
    許，逾此部分之請求，則屬無理由，應予駁回。原審就被上
    訴人之請求判命上訴人給付超過15萬元部分，尚有未洽，上
    訴人上訴意旨指摘原判決關此部分為不當，求予廢棄，為有
    理由，應予廢棄改判如主文第2項所示。至上開應予准許之
    15萬元部分，除26,000元部分（此部分上訴人並未上訴，已
    先確定）外，原審就其餘未確定之124,000元部分（15,000-
    26,000元=124,000元），所為上訴人敗訴之判決，於法並無
    不合，上訴意旨就此部分，仍執陳詞，指摘原判決不當，求
    予廢棄，為無理由，應駁回其上訴。
八、至兩造其餘之攻擊、防禦方法及未經援用之證據，經斟酌後
    認為均不足以影響本判決結果，自無逐一詳予論駁之必要，
    併此敘明。
九、據上論結，本件上訴為一部有理由，一部無理由。依民事訴
    訟法第450條、第449條第1項、第79條，判決如主文。
中    華    民    國     100    年    10   月    13   日
                  民事第二十庭
                        審判長法  官  張  蘭
                              法  官  陳麗玲
                              法  官  林曉芳
正本係照原本作成。
不得上訴。
中    華    民    國   100    年    10    月    14    日
                              書記官  鄭淑昀